【裁判字號】    98,重訴,88
【裁判日期】    980901
【裁判案由】    侵權行為損害賠償
【裁判全文】
臺灣板橋地方法院民事判決              98年度重訴字第88號
原      告  戊○○
            己○○○
            丙○○
            丁○○
兼以上2人
法定代理人  壬○○
以上5人共同
訴訟代理人  蔡明熙律師
複代理人    周明添律師
被      告  庚○○
            辛○○
            捷登交通有限公司
法定代理人  甲○○
訴訟代理人  乙○○
上列當事人間請求損害賠償事件，經本院於民國98年8月4日言
詞辯論終結，判決如下：
    主      文
原告之訴及其假執行之聲請均駁回。
訴訟費用由原告負擔。
    事實及理由
甲、程序方面：
    本件原告起訴後，追加原非當事人之捷登交通有限公司（以
    下稱捷登公司）為被告，雖捷登公司不同意原告為此追加，
    然本院斟酌原告追加起訴時之訴訟進行情形，不甚妨礙被告
    之防禦及本件訴訟之終結，爰依民事訴訟法第255條第1項第
    7款之規定，准許原告追加原非當事人之捷登公司為被告。
乙、實體方面：
一、原告主張：
（一）被告辛○○於民國96年2 月1 日上午7 時20分，駕駛車號
      7773－QB號自小客車，沿臺北縣土城市○○路○ 段往同縣
      中和市之方向行駛，其應注意車前狀況，竟疏未注意及此
      ，致其所駕上開小客車前保險桿左下方，撞及被害人陳炳
      宏騎乘之車號ATE －630 號機車車牌右下角，被害人陳炳
      宏因重心不穩，倒地前衝7.1 公尺，被告辛○○未立即煞
      車，其所駕上開小客車左後輪輾過陳炳宏胸部、大小腿、
      右腳踝。
（二）被告庚○○係被告捷登公司之受僱人，於上開時地執行業
      務，駕駛車號755－GC 號營業貨運曳引車，其亦應注意車
      前狀況，竟疏未注意及此，未採取避免危險發生之措施，
      致曳引車後輪壓過倒於其車前方之陳炳宏頭部，致陳炳宏
      當場死亡。
（三）被告辛○○辯稱事故原因係陳炳宏騎乘機車，由後方撞及
      其所駕小客車，並非事實，因為該小客車後方並無撞擊痕
      跡。被告庚○○於上開時地，僅採取將車頭打向左邊之閃
      避動作，現場無煞車痕，該車經過陳炳宏倒地處26公尺始
      停止，亦為陳炳宏死亡之原因，另被告捷登公司應負僱用
      人責任。
（四）原告戊○○、己○○○為陳炳宏之父母；壬○○為陳炳宏
      之配偶；另原告丙○○、丁○○為陳炳宏之子女，因被告
      辛○○、庚○○之共同侵權行為，致被害人陳炳宏死亡，
      原告均受有權利損害。戊○○支付喪葬費用新台幣（下同
      ）26萬2910元、受有扶養費39萬1487元之損害及精神損害
      150萬元；己○○○受有扶養費34萬9302元之損害及精神
      損害150萬元；壬○○受有精神損害150萬元；丙○○受有
      扶養費51萬9872元之損害及精神損害100萬元；丁○○受
      有扶養費69萬8604元之損害及精神損害100萬元。均依民
      法第184、185、188條之規定，請求被告負連帶損害賠償
      責任等語。
（五）聲明：
      被告應連帶給付原告戊○○178萬3894元，及自起訴狀
        繕本送達翌日起至清償日止，按年息百分之五計算之利
        息。
      被告應連帶給付原告己○○○153萬1267元，及自起訴
        狀繕本送達翌日起至清償日止，按年息百分之五計算之
        利息。
      被告應連帶給付原告壬○○124萬2037元，及自起訴狀
        繕本送達翌日起至清償日止，按年息百分之五計算之利
        息。
      被告應連帶給付原告丙○○125萬8491元，及自起訴狀
        繕本送達翌日起至清償日止，按年息百分之五計算之利
        息。
      被告應連帶給付原告丁○○140萬6486元，及自起訴狀
        繕本送達翌日起至清償日止，按年息百分之五計算之利
        息。
      願供擔保，請准宣告假執行。
二、被告辛○○辯以：
    原告所指其自小客車前保險桿左下方，撞及被害人陳炳宏騎
    乘之機車車牌右下角，被害人陳炳宏倒地後再遭其左後輪輾
    過之情，並非事實，實則其自小客車前保險桿並未碰撞陳炳
    宏之機車，且其自小客車左後輪亦未輾壓陳炳宏。又上開時
    地其正常駕駛自小客車，無任何偏離、傾斜或違規之行為，
    已盡相當注意避免發生事故，惟不知何故陳炳宏撞及其所駕
    自小客車左後方，事發突然，其聽見左後方碰撞聲音即停車
    ，其無任何過失責任。本件事故經臺灣省臺北縣區車輛行車
    事故鑑定委員會鑑定意見，已足認其無過失，且檢察官偵查
    結果對之為不起訴處分，原告方面聲請交付審判，亦經本院
    以97年度聲判字第14號裁定駁回聲請確定，可見其無任何肇
    事責任，其援用該97年度聲判字第14號裁定所認定之事實及
    證據，原告對之求償為無理由等語。並答辯聲明：原告之訴
    駁回。如受不利判決願供擔保，請准宣告免為假執行。
三、被告庚○○及捷登公司共同辯以：
    上開時地庚○○所駕755 －GC號營業半聯結車，無左右擺動
    情形，其筆直正常行使，已注意車前狀況無何異狀，庚○○
    係聽聞其車右後方有巨響，下車查看發現被害人陳炳宏倒臥
    於車後。本件車禍事故經臺灣省臺北縣區車輛行車事故鑑定
    委員會及臺灣省車輛行車事故覆議鑑定委員會鑑定意見一致
    載明：「庚○○駕駛車號755 －GC號營業半聯結車，煞車痕
    兩條均筆直在其本車車道內觀之，廖車排除肇事責任應可確
    定」等語，且事故責任經檢察官偵查結果對庚○○為不起訴
    處分，原告方面聲請交付審判，亦經本院以97年度聲判字第
    14號裁定駁回聲請確定，可見庚○○無任何肇事責任。另庚○○所駕755 －GC號營業半聯結車，僅靠行捷登公司，非捷
    登公司所有，有關司機選任監督應由車主負責，捷登公司無
    僱用人義務，其等均援用該97年度聲判字第14號裁定所認定
    之事實及證據，原告對之求償為無理由等語。並均答辯聲明
    ：原告之訴駁回。如受不利判決願供擔保，請准宣告免為假
    執行。
四、原告主張上開時地被告辛○○駕駛車號7773－QB自小客車，
    另被告庚○○駕駛車號755 －GC號營業貨運曳引車，被害人
    陳炳宏騎乘車號ATE －630 號機車，均沿臺北縣土城市○○
    路○ 段往同縣中和市之方向行駛，陳炳宏所乘機車倒地並因
    而死亡之情，為被告所不爭執，足堪認屬真實。惟原告主張
    辛○○應注意車前狀況，竟疏未注意及此，致其所駕上開小
    客車前保險桿左下方，撞及被害人陳炳宏騎乘之機車車牌右
    下角，被害人陳炳宏因重心不穩，倒地前衝7.1 公尺，被告
    辛○○未立即煞車，所駕上開小客車左後輪輾過陳炳宏胸部
    、大小腿、右腳踝。被告庚○○駕駛營業貨運曳引車，其亦
    未注意車前狀況，未採取避免危險發生之措施，曳引車後輪
    壓過倒於其車前方之陳炳宏頭部等情，均為被告所否認，並
    以上開情詞置辯，是本件兩造爭執要點厥為：被告辛○○、
    庚○○對於被害人陳炳宏之死亡結果，應否負共同侵權責任
    ，被告3人應否連帶賠償原告之損害。
五、經查，被告辛○○所辯其正常駕駛自小客車，無任何偏離、
    傾斜或違規之行為，已盡相當注意避免發生事故，惟不知何
    故陳炳宏撞及其所駕自小客車左後方，事發突然，其聽見左
    後方碰撞聲音即停車，其無任何過失責任之情，核與目擊證
    人高月英於警詢中證稱：「當時我看到機車騎在馬路中間，
    而且沒有戴安全帽，騎在砂石車（按指被告庚○○）和白色
    自小客車（按指被告辛○○）中間」等語（見臺灣板橋地方
    法院檢察署96年度偵字第28454 號刑案所附相字第184 號卷
    第24頁），及被告辛○○於上開刑事案件警詢中自陳：「我
    緩慢行駛在第二車道，聽到左後方有一聲巨響」等語（見同
    上偵查案件所附相字第184 號卷第7 頁）相符，顯見其於本
    件所辯事故肇生於其車左後方，非車前碰撞之情，應無虛構
    。再者，辛○○所駕駛自小客車前方車體，無與被害人陳炳
    宏擦撞之痕跡，被害人陳炳宏所駕駛車號重型機車亦無遭追
    撞之痕跡，此有照片12張（見同上偵查案件所附相字第184
    號卷第107 至第112 頁）及同上刑事案件臺北縣政府警察局
    土城分局現場勘察報告在卷可查。甚且依同上照片所示事故
    機車右前輪右側邊有一弧狀擦撞痕，辛○○所駕駛之自用小
    客車左後輪側邊有一條狀擦撞痕，益證辛○○所辯係被害人
    駕駛之機車自左後方擦撞其所駕駛自用小客車左後輪之情為
    真實。至於原告以被害人陳炳宏機車車牌右下角及辛○○車
    前方有均撞痕，主張辛○○自後追撞並提出相片為證，然此
    事故後兩車之車體痕跡，縱認係該事故所造成，亦不足以證
    明係因辛○○自後追撞機車所致，故原告所述辛○○車前保
    險桿左下方，撞及被害人陳炳宏騎乘之機車車牌右下角，致
    被害人陳炳宏重心不穩倒地，辛○○應負侵權責任云云，自
    難採信。
六、次查，依同上刑事案件卷內道路交通事故現場圖、道路交通
    事故調查報告表（一）、道路交通事故調查報告表（二）及
    照片22張書證推斷，本件被害人係遭被告庚○○駕駛之貨運
    曳引車車體擦撞及右後輪輾壓造成，另依同上刑事案件卷內
    臺灣板橋地方法院檢察署法醫驗斷書所載被害人情形：「局
    部勘驗：頭皮：眼眶瘀青、左耳出血、顱內出血」等，並無
    載述被害人有遭重車輾壓之內容，且卷附相驗屍體照片，被
    害人頭部特徵與上揭載述相符，亦無輪胎輾過之痕跡。故原
    告指稱被告庚○○駕駛營業貨運曳引車，未注意車前狀況，
    ，亦未採取避免危險發生之措施，致曳引車後輪壓過倒於其
    車前方之陳炳宏頭部之情，難認屬實。故庚○○及捷登公司
    辯稱上開時地庚○○所駕營業半聯結車，無左右擺動情形，
    其筆直正常行使，已注意車前狀況無何異狀，庚○○係聽聞
    其車右後方有巨響，下車查看發現被害人陳炳宏倒臥於車後
    等情，應屬有據。此外原告復未另行舉證以實其說，所述庚○○為共同侵權行為人一情，難認有理由，從而被告捷登公
    司自亦無庸負僱用人之責任。
七、綜上，原告依據侵權行為法則，訴請被告連帶負損害賠償責
    任，於法無據，不應准許，其假執行之聲請，因訴之駁回而
    失所附麗，應併予駁回。本件事證已臻明確，兩造其餘攻擊
    防禦及立證方法，核與判決結果無影響，爰不一一論述，併
    此敘明。
丙、結論：原告之訴為無理由，依民事訴訟法第78條、第85條第
    1項前段，判決如主文。
中    華    民    國    98    年    9     月    1     日
                  民事第二庭    法  官  陳財旺
以上正本，係照原本作成。
如對本判決上訴，須於判決送達後20日內向本院提出上訴狀
中    華    民    國    98    年    9     月    1     日
                                書記官  孫國慧

司法院資訊處製作；財團法人民間司法改革基金會備份。
